【裁判字號】    89,訴,5
【裁判日期】    890316
【裁判案由】    公共危險等
【裁判全文】
臺灣士林地方法院刑事判決                              八十九年度訴字第五號
    公  訴  人  臺灣士林地方法院檢察署檢察官
    被      告  甲○○
    輔  佐  人  乙○○
    指定辯護人  本院公設辯護人  林龍輝
右列被告因公共危險等案件，經檢察官提起公訴（八十八年度偵字第一一四一○號）
，本院判決如左：
    主  文
甲○○無罪，應入相當處所，施以監護陸月。
    理  由
一、公訴意旨略以：被告甲○○意圖為自己不法之所有，於八十八年十一月四日上午
    十一時四十分許，進入位於台北市○○○街○段三十號一樓萬善祠（無人居住）
    內，以所有之開瓶器撬開香油錢箱，欲行竊箱內錢財。因無法打開，乃持廟內瓦
    斯爐，以蠟燭點燃抽屜內雜物，俟冒煙起火致生公共危險，引起路人陳協志注意
    並報警究辦，因認被告涉有竊盜、公共危險罪嫌。
二、訊據被告甲○○固坦承於右揭時間，曾至台北市○○○街○段三十號一樓之萬善
    祠等情，惟另辯稱：不知發生何事，當時精神病發作等語。
三、按心神喪失人之行為，不罰；又其行為不罰者，應諭知無罪之判決，刑法第十九
    條第一項及刑事訴訟法第三百零一條第一項分別定有明文。經查：本件被告甲○
    ○經本院送請臺北市立陽明醫院鑑定其行為時之精神狀態，其鑑定結果以：「張
    員（即被告），出身一小康家庭，自十三歲左右開始認識自己的同性戀身份，並
    先後與二百人發生性關係，於民國八十七年三月被檢驗出感染人類免疫不全症候
    群，但並未規則接受治療。自民國八十八年四月起則開始出現器質性精神病，張
    員更因此兩度進入臺北市立療養院接受住院治療。綜合張員病史及病情判斷，張
    員在案發時係受到器質性精神病症狀的影響，無法掌握個人之行為與自制力，當
    時之精神狀態已達心神喪失之程度。其臨床診斷為『器質性精神病』」，此有該
    院八十九年二月十六日北市陽醫精字第八九六○一○三○○○號函及所附精神鑑
    定報告書一份在卷足佐，參以被告於警訊中供稱：當時係因伊所把玩之一元掉入
    香油錢箱內，無法打開取出，所以想用火燒之方法等情觀之（偵卷第七頁背面）
    ，其判斷及思考亦顯與正常人相悖，堪認被告於本件行為時，因罹患精神分裂病
    ，已為心神喪失之人，揆諸前揭說明，其行為不罰，自應諭知無罪之判決。
四、另審酌被告自制力、判斷力明顯不足，致有此情縱火行為，且依輔佐人乙○○所
    述，被告平日未工作在家，由父親看管（本院八十九年一月十七日訊問筆錄），
    然本次仍發生縱火違害公共安全之事，顯見其家庭之約束力不足，為恐其再為類
    似之違法舉措而不自知，對其自身、家庭及公眾安全均有高度危害，爰併依法宣
    示令入相當處所，施以監護六月，期依保安處分執行法第四十六條、第四十七條
    規定送往精神病醫院或其他醫療團體，予以適當之治療及監視其行動，以資矯正
    ，俾維公安，並啟其新生。
據上論斷，應依刑事訴訟法第三百零一條第一項、第二項，刑法第十九條第一項、第
八十七條第一項、第三項，判決如主文。
本案經檢察官李學到庭執行職務。
中    華    民    國      八十九      年      三      月      十六      日
                                  臺灣士林地方法院刑事第三庭
                                      法  官  王  本  源
右正本證明與原本無異。
如不服本判決，應於判決送達後十日內，向本院提出上訴狀。
                                      書記官  蔡  杰  玲
中    華    民    國      八十九      年      三      月      二十      日


司法院資訊處製作；財團法人民間司法改革基金會備份。
